【裁判字號】    95,訴,574
【裁判日期】    950721
【裁判案由】    搶奪
【裁判全文】
臺灣高雄地方法院刑事判決                95年度訴字第574號
公  訴  人  臺灣高雄地方法院檢察署檢察官
被      告  甲○○
            辛○○
上列被告等因搶奪案件，經檢察官提起公訴（起訴案號：臺灣高
雄地方法院檢察署94年度偵字第21505 號、第22693 號），本院
判決如下：
    主  文
甲○○共同連續犯搶奪罪，累犯，處有期徒刑年。
辛○○共同連續犯搶奪罪，處有期徒刑壹年拾月。
    事  實
一、被告甲○○前於民國（下同）90年間，因竊盜案件，經本院
    於90年11月28日，以90年度易字第3172號判處有期徒刑10月
    後，經提起上訴，並由臺灣高等法院高雄分院以91年度上訴
    字第3172號駁回上訴，嗣於91年3 月29日確定；其另於91年
    間，因搶奪案件，經本院於92年3 月7 日，以91年度訴字14
    25號判處有期徒刑2 年，並於92年4 月10日確定；再上開二
    罪，嗣經本院以92年度聲字1901號合併定其應執行有期徒刑
    2 年8 月確定，嗣其於91年10月2 日入監，93年5 月14日因
    縮短刑期假釋出監，嗣於94年5 月25日縮刑期滿，而上開假
    釋期間內未經撤銷假釋，其未執行之刑，以已執行論。
二、詎甲○○仍不知悔改，與辛○○為朋友關係，二人因缺錢花
    用，竟共同基於意圖為自己不法所有之概括犯意聯絡，自94
    年9 月13日22時許起至94年9 月19日19時50分許止，由甲○○向友人陳承德借得車牌號碼WDI ─803 號機車後，再將上
    開機車之車牌取下後，始由辛○○騎乘上開機車後座搭載甲○○先後於如附表壹編號一至編號七所示之時間、地點，以
    尾隨被害人之方式，趁如附表壹編號一至編號七所示之被害
    人丁○○、戊○○、庚○○、子○○、己○○、乙○○、壬○○不及防備之際，由坐於上開機車後座甲○○動手搶奪如
    附表壹所示被害人置於機車腳踏板或背於肩上之皮包，得手
    後揚長離去。甲○○與辛○○就如附表所示搶奪得手之財物
    ，除將現金朋分花用，並由甲○○將上開搶奪得手之如附表
    壹所示行動電話拿至高雄市○鎮區○○路189 號利松通信公
    司變賣得款花用，其餘之證件、皮包等物則予以丟棄。嗣經
    警於94年9 月19日21時許，在高雄市前鎮區光華夜市口時，
    發現渠二人遇警神色慌張而形跡可疑，始為警查獲，而得悉
    上情。
三、案經高雄市政府警察局前鎮分局報請臺灣高雄地方法院檢察
    署檢察官偵查起訴。
    理  由
壹、程序方面
一、按被告以外之人於審判外之言詞或書面陳述，除法律有規定
    者外，不得作為證據，刑事訴訟法第159條第1項定有明文。
    然被告以外之人於審判外之陳述，雖不符前四條之規定，而
    經當事人於審判程序同意作為證據，法院審酌該言詞陳述或
    書面陳述作成時之情況，認為適當者，亦得為證據。當事人
    、代理人或辯護人於法院調查證據時，知有第159條第1項不
    得為證據之情形，而未於言詞辯論終結前聲明異議者，視為
    有前項之同意，刑事訴訟法第159條之5亦定有明文。此立法
    意旨在於傳聞證據未經當事人之反對詰問予以核實，原則上
    先予排除。惟若當事人已放棄反對詰問權，於審判程序中表
    明同意該等傳聞證據可作為證據；或於言詞辯論終結前未聲
    明異議，基於尊重當事人對傳聞證據之處分權，及證據資料
    愈豐富，愈有助於真實發見之理念，且強化言詞辯論主義，
    使訴訟程序得以順暢進行，是上開傳聞證據亦均具有證據能
    力。經查：本件證人即被害人丁○○、戊○○、子○○、
    己○○、乙○○、壬○○及證人蔡碧鳳於警詢中所  為之陳
    述，及其卷附證人蔡碧鳳（利松通訊行負責人）提供之書
    證：手機讓渡切結書3 紙，及卷附被害人己○○、壬○○
    、庚○○領回失竊手機之贓物認領保管單共3 紙等卷內所引
    用之物證、書證，對被告而言屬審判外之言詞或書面陳述，
    而本件被告二人於本院95年3 月28日準備程序、95年7 月7
    日審判程序訊問時供稱：均對檢察官所提的證據方法及證據
    能力都沒有意見等語（見本院卷第55頁、第135 頁），且就
    上開證人於警詢中所為陳述之證據能力亦未聲明異議，而本
    院審酌該言詞陳述或書面陳述作成時之情況，亦認為適當，
    爰依刑事訴訟法第159 條之5 規定，上開被害人、證人，及
    其書證，均具有證據能力，自得為證據。
二、又按被告以外之人於偵查中向檢察官所為之陳述，除顯有不
    可信之情況者外，得為證據，此有刑事訴訟法第159 條之1
    第2 項定有明文。是證人即被害人戊○○、乙○○、丁○○
    、子○○、己○○、壬○○、庚○○於檢察官94年11月4 日
    、同年12月8 日、95年1 月18日偵訊時，均以證人身分受訊
    問，並於具結後所為之陳述，並無任何顯不可信之情況，且
    被告二人均不爭執其證據能力，則依上揭規定，均具有證據
    能力，自得為證據。
貳、實體方面
一、訊據被告甲○○、辛○○於上揭如附表壹編號一至編號七之
    時間、地點，以尾隨騎乘機車被害人之方式，搶得上開被害
    人財物之事實，業據被告二人於警詢、偵訊及本院95年3 月
    10 日 、95年3 月28日準備程序，及95年7 月7 日審判程序
    訊問時均供坦不諱，核與被害人丁○○、戊○○、子○○、
    己○○、乙○○、壬○○等7 人於警詢指訴情節相符，與證
    人庚○○、壬○○、戊○○、乙○○、丁○○、子○○、己○○於偵訊時之證述情節大致相符，核與證人即利松通訊行
    負責人蔡碧鳳於警詢時之證述情節亦大致吻合，並有被害人
    指認被告二人照片11張、被害人己○○、壬○○、庚○○之
    贓物認領保管單3 紙、失竊手機照片6 張、蒐證照片7 張、
    扣押筆錄、扣押物品目錄表等附卷可稽（見同上署94年偵字
    第21505 號卷內第40頁、第45頁至第49頁、第51頁至第52頁
    、第113 頁至第114 頁、第216 頁至第219 頁、第27頁至第
    31 頁） ，是被告二人之自白與事實相符，應堪採信，而其
    事證明確，其二人共同連續犯搶奪罪之犯行堪予認定。
二、查被告辛○○騎乘機車搭載被告甲○○動手搶奪上揭如附表
    壹編號一至編號七之被害人丁○○、戊○○、子○○、己○○、乙○○、壬○○等7 人財物之被告二人所為，係均犯刑
    法第325 條第1 項搶奪既遂罪、第325 條第3 項及第1 項搶
    奪末遂罪（見附表壹編號六之被害人乙○○被搶未得逞）。
    (一)被告二人間就上揭附表壹編號一至編號七犯行，有犯意之
    聯絡及行為之分擔，為共同正犯。(二)被告二人先後七次搶奪
    行為，時間緊接、方法相同，犯罪構成要件亦相同，顯係基
    於概括犯意反覆為之，均為連續犯，均應依修正前刑法第56
    條規定以連續搶奪既遂罪之一罪論，並加重其刑。蓋因：被
    告二人於94年間犯罪時之連續搶奪既遂罪之刑法第56條連續
    犯之規定業於94年1 月7 日修正刪除，並於95年7 月1 日施
    行，是於本件新法修正施行後，被告二人上揭數犯罪行為，
    即須分論併罰，惟此刪除雖非犯罪構成要件之變更，但顯已
    影響行為人刑罰之法律效果，自屬法律有變更，依新法第2
    條第1 項規定，比較新、舊法結果，仍應適用較有利於被告
    之行為時法律即舊法論以連續犯，此亦有最高法院95年度第
    8 次刑事庭會議決議意旨可參。(三)又被告甲○○前於90年間
    ，因竊盜案件，經本院於90年11月28日，以90年度易字第31
    72號判處有期徒刑10月後，經提起上訴，並由臺灣高等法院
    高雄分院以91年度上訴字第3172號駁回上訴，嗣於91年3 月
    29日確定；其另於91年間，因搶奪案件，經本院於92年3 月
    7 日，以91年度訴字14 25 號判處有期徒刑2 年，並於92年
    4 月10日確定；再上開二罪，嗣經本院以92年度聲字1901號
    合併定其應執行有期徒刑2 年8 月確定，嗣其於91年10月2
    日入監，93年5 月14日因縮短刑期假釋出監，嗣於94年5 月
    25日縮刑期滿，而上開假釋期間內未經撤銷假釋，其未執行
    之刑，以已執行論，此有臺灣高等法院被告前案紀錄表1 紙
    在卷可按，被告甲○○於上開徒刑執行完畢後，5 年內再故
    意犯本件最重本刑為有期徒刑以上之罪，不論依修正前之刑
    法第47條，或修正後之刑法第47條第1 項之規定，均構成累
    犯，對被告而言並無有利或不利之情形，自不生新舊法比較
    之問題，應逕依修正前之刑法第47條，論以累犯，並加重其
    刑，再依依刑法第70條規定遞加之。玆審酌被告甲○○有上
    開搶奪案件，經本院於92年3 月7 日，以91年度訴字1425號
    判處有期徒刑2 年，並於92年4 月10日確定等前科，而被告
    辛○○於91年間，因公共危險案件，經本院於90年9 月28日
    ，以90年度訴字第1818號判處有期徒刑5 月，緩刑4 年確定
    ，此有臺灣高等高等法院被告前案紀錄表各1 紙在卷可按，
    其二人素行非佳，僅因缺錢花用即再犯本件搶奪犯行，顯不
    知悔改，及其正值年輕力壯，不思勤勉工作，以正當途徑賺
    錢供己所需，反而好逸惡人財物，致被害人身心受創甚距，
    且嚴重影響社會治安，惡性嚴重，且被告甲○○仍不知警惕
    其曾因上開搶奪案件，經法院判處有期徒刑2 年而執行完畢
    ，此有本院91年度訴字第1425號判決書附卷可佐，其仍一再
    犯案，犯罪情節嚴重，惟念其二人年輕識淺，因智慮未臻成
    熟致罹刑典，及犯後坦承犯行，態度尚佳，而被告二人有悔
    改之意，被告辛○○除上開公共危險外，此外並未曾犯罪之
    紀錄等一切不同情狀，爰分別量處如主文所示之刑，以資懲
    儆。
、被害人癸○○被搶奪而未得逞致普通傷害結果之部分
一、至於公訴意旨另略以：被告辛○○騎乘車牌號碼WDI-803 號
    輕型機車載被告甲○○，行經高雄市○鎮區○○街154 巷1
    之1號 ，見癸○○行走路旁，認有機可趁，復由辛○○騎乘
    上開機車尾隨癸○○左後方，並趁癸○○不及防備之際，徒
    手搶奪癸○○提掛於手上之皮包，致使癸○○當場倒地受傷
    ，被告甲○○、辛○○尚未得手，即由辛○○騎乘上開重型
    機車附載甲○○逃離現場等情（見如後附表貳所示之時間、
    點、被害經過、犯罪手法），因認被告二人共同涉犯刑法第
    325條第1項之搶奪罪等語。
二、按犯罪事實應依證據認定之，無證據不得認定犯罪事實，又
    不能證明被告犯罪者，應諭知無罪之判決，刑事訴訟法第15
    4 條第2 項、第301 條第1 項分別定有明文。次按被告之自
    白，不得作為有罪判決之唯一證據，仍應調查其他必要之證
    據，以察其是否與事實相符（刑事訴訟法第156 條第2 項參
    照），苟無法證明被告之自白與事實相符，根本即失其證據
    之證明力，不得採為判斷事實之根據，最高法院46年臺上字
    第809 號判例意旨參照。又刑事訴訟法第161 條已於91年2
    月8 日修正公布，其第1 項規定：檢察官就被告犯罪事實應
    負舉證責任，並指出證明之方法，因此檢察官對於起訴之犯
    罪事實，應負提出證據及說服之實質舉證責任，倘所提出之
    證據不足為被告有罪之積極證明，或其指出證明之方法，無
    從說服法院以形成被告有罪之心證，基於無罪推定之原則，
    自應為被告無罪判決之諭知，最高法院92年度臺上字第128
    號判例意旨可資參照。另當事人得聲請法院調查證據，而法
    院為發見真實，亦得依職權調查證據，但限於維護公平正義
    或對被告之利益有重大關係之事項為限，修正刑事訴訟法第
    163 條第1 、2 項定有明文。故法院固得依職權調查證據，
    但並無蒐集證據之義務。蒐集證據乃檢察官或自訴人之職責
    ，事實審法院應以調查證據為其主要職責，其調查之範圍，
    亦以審判中所存在之一切證據為限，案內不存在之證據，即
    不得責令法院為發現真實，應依職權從各方面蒐集證據（最
    高法院91年度臺上字第5846號判決意旨可資參照）。又被告
    否認犯罪事實所持之辯解，縱屬不能成立，但如無積極證據
    足以證明其犯罪行為，自不能以推測或擬制之方法，以為裁
    判基礎，亦有最高法院78年台上字第1981號判決意旨可佐。
三、查公訴人認被告甲○○、辛○○涉有上開罪嫌，係以證人即
    被害人癸○○於警詢中之陳述、及指認被告甲○○、辛○○
    之相片2 張等證據為其論斷依據，固非無見。惟查，本件訊
    據被告甲○○、辛○○堅決否認於上開如後附表貳所示之時
    間、地點有搶奪癸○○之犯行，均辯稱：我們都是搶奪騎機
    車之人，沒有搶奪走在路上的人，我們有在修文街犯過搶案
    ，但不是搶今天到庭的證人等語。經查：
  (一)訊據被告甲○○、辛○○於本院準備程序、審理時均否認有
    上開搶奪被害人癸○○之皮包行為，其二人於95年3 月10日
    準備程序時起至95年7 月7 日審判程序時止對搶奪癸○○之
    犯行，均矢口否認而辯稱上開搶奪癸○○之犯行並非其二人
    所為等語（見本院卷第41頁、第53頁、第93頁及第135 頁）
    綦詳，核與證人癸○○於本院審判時到庭結證之證稱：伊沒
    有看到他們的臉；伊只有看到他們背部，及知道他們的車牌
    （KL7 ─908） 而已；正面我無法指認（指被告辛○○），
    但看他（指被告辛○○）的背部有點像，但我不能百分之百
    確定等語明確，與其於警詢時雖證稱：「歹徒」2 人共乘1
    部機車，由後座之人下手行搶等語（見警卷第229 頁）情節
    大致相符，是本件依證人癸○○之證述所言，充其量僅能證
    明有二人搶奪其皮包之犯行，並不足以證明被告甲○○、辛○○就上開搶奪犯行，其二人確實在場。再佐以被告二人均
    供述其二人僅搶奪騎乘機車之被害人，及其二人搶奪前會將
    渠二人所騎乘之機車車牌取下，及酌上開如附表壹編號一至
    編號七之時間、地點，以尾隨騎乘機車被害人之方式，搶得
    上開被害人財物之事實，與本件被害人癸○○徒步行走遭搶
    之犯罪手法間，二者殊有差異不同，是被告二人所辯與經驗
    法則無違，應堪予採信。
  (二)此外，本院復查無其他積極證據足為證明被告二人確實有為
    上開搶奪徒步行走被害人癸○○財物之犯行，且被告之自白
    ，不得作為有罪判決之唯一證據，仍應調查其他必要之證據
    ，以察其是否與事實相符，苟無法證明被告之自白與事實相
    符，根本即失其證據之證明力，不得採為判斷事實之根據，
    因此，本院基於無罪推定之原則，被告二人上開被訴搶奪被
    害人癸○○部分，尚屬不能證明，本應為被告二人上開被訴
    搶奪被害人癸○○犯行之部分為無罪判決之諭知，惟按案件
    經起訴後，檢察官認被害人癸○○被搶奪部分如附表貳所示
    ，與如附表壹之編號一至編號七所示被害人遭搶奪部分有裁
    判上一罪之連續關係，爰上開附表貳所示被害人癸○○被搶
    奪此部分不另為無罪諭知。蓋因：被告二人被訴搶奪被害人
    癸○○之犯罪時間係94年9 月間之被訴連續搶奪既遂罪之刑
    法第56條連續犯之規定業於94年1 月7 日修正刪除，並於95
    年7 月1 日施行，是於本件新法修正施行後，被告二人上揭
    數犯罪行為，即須分論併罰，惟此刪除雖非犯罪構成要件之
    變更，但顯已影響行為人刑罰之法律效果，自屬法律有變更
    ，依新法第2 條第1 項規定，比較新、舊法結果，仍應適用
    較有利於被告之行為時法律即舊法論以連續犯，是本件如附
    表貳所示被害人癸○○被搶奪此部分，不另為無罪諭知，併
    此敘明。
肆、據上論斷，應依刑事訴訟法第299 條第1 項前段，刑法第2
    條第1 項前段、第28條、修正前刑法第56條、刑法第325 條
    第1 項、修正前刑法第47條、刑法第70條，判決如主文。
本案經檢察官丙○○到庭執行職務。
中    華    民    國    95    年    7     月    21    日
                刑事第三庭審判長法  官  張意聰
                                法  官  錢衍蓁
                                法  官  施添寶
中    華    民    國    95    年    7     月    21    日
以上正本證明與原本無異。
如不服本判決，應於收受送達後10日內向本院提出上訴書狀。
                                書記官  陳威志
附錄本判決論罪之法條
中華民國刑法第325條(普通搶奪罪)
意圖為自己或第三人不法之所有，而搶奪他人之動產者，處6月
以上5年以下有期徒刑。
因而致人於死者，處無期徒刑或7年以上有期徒刑，致重傷者，
處3年以上10年以下有期徒刑。
第1項之未遂犯罰之。
附表壹：
┌──┬─────┬──────┬─────────┬─────┬───┐
│編號│ 犯罪時間 │  犯罪地點  │  犯  罪  行  為  │ 所得財物 │被害人│
├──┼─────┼──────┼─────────┼─────┼───┤
│ 一 │94年9月13 │高雄市前鎮區│由辛○○騎乘無懸掛│手提包一個│丁○○│
│    │日22時40分│二聖二路6 巷│車牌號碼之機車(WDI│(內有水壺 │      │
│    │許        │之巷口前    │-803號)搭載甲○○ │、雨傘)   │      │
│    │          │            │，由甲○○下手行搶│          │      │
│    │          │            │丁○○，並搶得手提│          │      │
│    │          │            │包一個 (內有水壺、│          │      │
│    │          │            │雨傘等物)後 ，迅即│          │      │
│    │          │            │駕車逃離現場。    │          │      │
├──┼─────┼──────┼─────────┼─────┼───┤
│ 二 │94年9月15 │高雄市苓雅區│被告二人以同上手法│皮包一個 (│戊○○│
│    │日17時15分│忠孝路與四維│，搶得戊○○所有皮│手機3支、 │      │
│    │許        │路之路口    │包一個 (內有手機3 │現金12700 │      │
│    │          │            │支、現金12700 元、│元        │      │
│    │          │            │證件、信用卡等)後 │          │      │
│    │          │            │，迅即駕車逃離現場│          │      │
│    │          │            │。                │          │      │
├──┼─────┼──────┼─────────┼─────┼───┤
│ 三 │94年9月17 │高雄市苓雅區│被告二人以同上手法│手提包一個│庚○○│
│    │日15時35分│凱旋二路與五│，搶得庚○○所有手│(內有現金 │      │
│    │許        │權街口處    │提包一個 (內有現金│800元、證 │      │
│    │          │            │800元、證件、提款 │件、提款卡│      │
│    │          │            │卡、SAGEM手機一支 │、SAGEM手 │      │
│    │          │            │等物)後 ，迅即駕車│機一支)   │      │
│    │          │            │逃離現場，甲○○將│          │      │
│    │          │            │上開手機轉賣給利松│          │      │
│    │          │            │通訊行得款400 元。│          │      │
│    │          │            │                  │          │      │
├──┼─────┼──────┼─────────┼─────┼───┤
│ 四 │94年9月17 │高雄市前鎮區│被告二人以同上手法│皮包一個 (│己○○│
│    │日19時許  │凱旋四路與前│，搶得己○○所有皮│內有BENTEN│      │
│    │          │鎮街口前    │包一個 (內有BENTEN│手機一支、│      │
│    │          │            │手機一支、證件等物│證件)     │      │
│    │          │            │)後 ，迅即駕車逃離│          │      │
│    │          │            │現場，甲○○將上開│          │      │
│    │          │            │手機轉賣利松通訊行│          │      │
│    │          │            │得款500 元。      │          │      │
├──┼─────┼──────┼─────────┼─────┼───┤
│ 五 │94年9月17 │高雄市前鎮區│被告二人以同上手法│背袋一個 (│子○○│
│    │日20時許  │中華五路與正│，搶得子○○所有背│內有手機一│      │
│    │          │勤路        │袋一個 (內有手機一│支、現金  │      │
│    │          │            │支、現金930 元)後 │930元)    │      │
│    │          │            │，迅即駕車逃離現場│          │      │
│    │          │            │。                │          │      │
├──┼─────┼──────┼─────────┼─────┼───┤
│ 六 │94年9月19 │高雄市前鎮區│被告二人以同上手法│未遂      │乙○○│
│    │日16時10分│嘉凌街與汕頭│，行搶乙○○紅色皮│          │      │
│    │許        │街口        │包一只，然未得手。│          │      │
├──┼─────┼──────┼─────────┼─────┼───┤
│ 七 │94年9月19 │高雄市苓雅區│被告二人以同上手法│皮包一個 (│壬○○│
│    │日19時50分│中正一路133 │行搶壬○○所有之皮│內有信用卡│      │
│    │許        │號前        │包一個 (內有信用卡│、身分證、│      │
│    │          │            │、身分證、港幣1000│港幣1000元│      │
│    │          │            │元、BENQ手機一支) │、BENQ手機│      │
│    │          │            │後，迅即駕車逃離現│一支)     │      │
│    │          │            │場。              │          │      │
└──┴─────┴──────┴─────────┴─────┴───┘
附表貳：（不另為無罪諭知部分）
┌──┬─────┬──────┬─────────┬─────┬───┐
│編號│ 犯罪時間 │  犯罪地點  │  犯  罪  行  為  │ 所得財物 │被害人│
├──┼─────┼──────┼─────────┼─────┼───┤
│ 一 │94年9月14 │高雄市前鎮區│由不詳姓名之人騎乘│未得手    │癸○○│
│    │日20時13分│修文街154巷1│車牌號碼KL7-908之 │          │      │
│    │          │之1號前     │機車搭載不詳姓名之│          │      │
│    │          │            │人，由後座之人下手│          │      │
│    │          │            │行搶癸○○，致使葉│          │      │
│    │          │            │茲絨受有輕傷，而未│          │      │
│    │          │            │得手。            │          │      │
└──┴─────┴──────┴─────────┴─────┴───┘


司法院資訊處製作；財團法人民間司法改革基金會備份。
